【裁判字號】    99,易,1623
【裁判日期】    991029
【裁判案由】    詐欺
【裁判全文】
臺灣臺北地方法院刑事判決              99年度易字第1623號
公  訴  人  臺灣臺北地方法院檢察署檢察官
被      告  丙○○
上列被告因詐欺案件，經檢察官提起公訴（九十九年度偵緝字第
八九七號）及移送併辦（九十九年度偵字第一六一九七號），被
告於準備程序中先就被訴事實為有罪之陳述，經本院告以簡式審
判之旨，並聽取當事人之意見後，本院合議庭裁定行簡式審判程
序後，本院判決如下：
    主    文
丙○○幫助意圖為自己不法之所有，以詐術使人將本人之物交付
，累犯，處有期徒刑月，如易科罰金，以新臺幣壹仟元折算壹
日。
    事    實
一、丙○○前於(一)民國九十七年五月間，因毀棄損壞案件，經本
    院以九十七年度簡字第一九四三號判決判處有期徒刑六月，
    其不服，乃提起上訴，經本院以九十七年度簡上字第二四八
    號案件審理時，其撤回上訴後確定；復於(二)九十七年八月間
    ，因犯傷害罪，經本院以九十六年度易字第二五八六號判決
    判處有期徒刑十月，減為有期徒刑五月，嗣經確定；再於(三)
    九十七年十二月間，因違反毒品危害防制條例案件，經臺灣
    板橋地方法院（下稱板橋地院）以九十七年度簡字第八００
    ０號判決判處有期徒刑三月，嗣經確定，上開(一)至(三)案件經
    板橋地院以九十八年度聲字第二一０一號裁定應執行有期徒
    刑一年確定，依執行指揮書之記載，本應於九十八年九月四
    日縮刑期滿執行完畢，嗣於九十八年六月二十日因部分徒刑
    易科罰金出監，並於九十九年二月三日易服社會勞動執行完
    畢。
二、丙○○明知將自己之金融帳戶存摺及金融卡提供予他人使用
    ，將可能幫助他人遂行詐騙行為，仍基於幫助詐欺之犯意，
    於九十九年一月六日某時許，在臺北市○○區○○路婦幼醫
    院前（起訴書誤載為臺北市○○區○○路某家咖啡廳），將
    其所申辦國泰世華商業銀行萬華分行第000000000
    000號帳戶之提款卡一張及密碼，提供予真實姓名、年籍
    不詳之成年人使用以幫助之。後該名成年人即基於為自己不
    法所有之犯意，於(一)九十九年一月七日上午十時十四分許，
    佯為丁○○之友人張真華去電丁○○，誆稱：亟需借錢云云
    ，丁○○不疑有他，乃依該名成年人之指示，於當天上午前
    往新竹市○區○○路十八號郵局之自動提款機匯款新臺幣（
    下同）三萬元至丙○○上開銀行帳戶；又於(二)九十九年一月
    七日下午五時許，去電甲○○，佯稱：甲○○先前於奇摩拍
    賣網站購買外套簽收欄簽錯，需要做取消動作云云，甲○○
    不疑有他，乃依該成年人之指示，旋即前往基隆市○○路二
    號海大郵局自動提款機，匯款九千九百九十九元至丙○○上
    開銀行帳戶；復於(三)九十九年一月七日下午五時三十七分許
    ，去電乙○○，佯稱：乙○○於網路購物交易有誤，需前往
    提款機操作云云，乙○○不疑有他，乃依該成年人之指示，
    旋即前往自動提款機，匯款七千九百十二元至丙○○上開銀
    行帳戶；上開三筆款項匯入丙○○上開銀行帳戶後，旋遭該
    成年人提領一空，嗣經丁○○、甲○○、乙○○察覺有異後
    ，始知受騙，報警處理，查知上情。
三、案經臺北市政府警察局萬華分局移送臺灣臺北地方法院檢察
    署（下稱臺北地檢署）檢察官偵查起訴及移送併辦。
    理  由
一、證據之認定：
    上開事實一之部分，業據證人即被害人丁○○、甲○○、乙○○分別於警詢及偵查中證述明確（證人丁○○部分，臺北
    地檢署九十九年度偵字第一六一九七號卷第五、六頁及第七
    九至八一頁參照；證人甲○○部分，臺北地檢署九十九年度
    偵字第九五八０號卷第十四、十五頁參照；證人乙○○部分
    ，臺北地檢署九十九年度偵字第九五八０號卷第五、六頁參
    照），且有郵局自動提款機交易明細二紙、國泰世華商業銀
    行自動提款機交易明細一紙（臺北地檢署九十九年度偵字第
    一六一九七號卷第九頁及臺北地檢署九十九年度偵字第九五
    八０號卷第七、十六頁參照）及國泰世華商業銀行萬華分行
    九十九年三月十日（九九）國世萬華字第０九九０００００
    二二號函檢附第000000000000號帳戶開戶資料
    及交易明細表一份（臺北地檢署九十九年度偵字第一六一九
    七號卷第二七至二九頁參照）在卷可證，且被告丙○○亦於
    本院九十九年十月二十二日審理時供承不諱（本院當日審判
    筆錄參照），是依上述各項補強證據已足資擔保被告於本院
    審理時所為之上開任意性自白具有相當程度之真實性，而得
    確信被告前述自白之犯罪事實確屬真實，從而本院自得依被
    告前述自白及該等補強證據認定被告確有為前述幫助詐欺之
    犯行，本件事證明確，被告之犯行堪以認定。
二、論罪科刑之法律適用：
  (一)按刑法上之幫助犯，係對於犯罪與正犯有共同之認識，而以
    幫助之意思，對於正犯資以助力，而未參與實施犯罪之行為
    者而言（最高法院七十五年度台上字第一五０九號、八十八
    年度台上字第一二七０號判決亦同此意旨）。是以，如未參
    與實施犯罪構成要件之行為，且係出於幫助之意思提供助力
    ，即屬幫助犯，而非共同正犯。本件被告丙○○基於幫助之
    犯意，提供前述帳戶提款卡及密碼予真實姓名、年籍不詳之
    成年人，該名成年人利用被告之幫助，意圖為自己不法之所
    有，施用詐術使被害人丁○○、甲○○、乙○○陷於錯誤，
    因而分別匯款至被告所提供之上揭銀行帳戶內，是被告所為
    係參與詐欺罪構成要件以外之行為，且在無證據證明被告係
    以正犯而非以幫助犯之犯意參與犯罪之情形下，應認其所為
    係幫助犯而非正犯行為。核被告所為，係犯刑法第三十條第
    一項前段、第三百三十九條第一項之幫助詐欺取財罪。被告
    幫助他人犯上開詐欺取財之罪，爰依刑法第三十條第二項之
    規定，按正犯之刑減輕之。
  (二)被告以一幫助詐欺取財行為，使該成年人得以分別詐騙被害
    人丁○○、甲○○、乙○○，致其等陷於錯誤，因而交付財
    物，為想像競合犯，應依刑法第五十五條之規定從一重處斷
    。
  (三)又公訴人起訴事實雖未敘及事實二之(一)部分，然該部分事實
    與公訴人起訴之犯罪事實既具有想像競合之裁判上一罪關係
    ，應為起訴效力所及，且經臺北地檢署檢察官以九十九年度
    偵字第一六一九七號移送併辦意旨書移送併辦，本院自應併
    予審究。
  (四)查被告有如事實一之部分所載之犯罪科刑執行情形，有臺灣
    高等法院被告全國前案紀錄表一份及被告所犯前開案件之判
    決書、裁定書等件在卷可稽，其前受有期徒刑執行完畢，於
    五年以內故意再犯本件有期徒刑以上之罪，為累犯，應依刑
    法第四十七條第一項之規定，加重其刑。
  (五)爰審酌被告所為已影響社會正常交易安全，增加被害人尋求
    救濟之困難，並使犯罪之追查趨於複雜，危害社會情節甚鉅
    等，本應予以嚴懲，惟其犯後坦承犯行而態度良好，足認其
    尚有改過遷善之可能及其他一切情狀，量處如主文所示之刑
    ，並諭知易科罰金之折算標準。
據上論斷，應依刑事訴訟法第二百七十三條之一第一項、第二百
九十九條第一項前段，刑法第三百三十九條第一項、第五十五條
、第三十條第一項前段、第二項、第四十七條第一項、第四十一
條第一項前段，刑法施行法第一條之一，判決如主文。
本案經檢察官謝憲杰到庭執行職務。
中    華    民    國    99    年    10    月    29    日
                  刑事第九庭    法  官  林怡秀
以上正本證明與原本無異。
如不服本判決應於收受送達後10日內向本院提出上訴書狀，並應
敘述具體理由；其未敘述上訴理由者，應於上訴期間屆滿後20日
內向本院補提理由書（均須按他造當事人之人數附繕本）「切勿
逕送上級法院」。被害人對於本判決如有不服，請書具不服之理
由狀，請求檢察官上訴者，其上訴期間之計算係以檢察官收受判
決正本之日期為準。
                                書記官  高心羽
中    華    民    國    99    年    10    月    29    日
附錄本案論罪科刑法條全文：
中華民國刑法第339條
（普通詐欺罪）
意圖為自己或第三人不法之所有，以詐術使人將本人或第三人之
物交付者，處五年以下有期徒刑、拘役或科或併科一千元以下罰
金。
以前項方法得財產上不法之利益或使第三人得之者，亦同。
前二項之未遂犯罰之。

司法院資訊處製作；財團法人民間司法改革基金會備份。
